【裁判字號】    95,簡,186
【裁判日期】    950913
【裁判案由】    詐欺
【裁判全文】
臺灣臺中地方法院刑事判決               95年度簡字第186號
聲  請  人  臺灣臺中地方法院檢察署檢察官
被      告  乙○○
            甲○○
            丙○○
上列被告因詐欺案件，經檢察官聲請簡易判決處刑（94年度偵字
第8817、10938號），本院認為不宜適用簡易程序，改由本院合
議庭審理，再經本院認事證明確，認仍宜以簡易判決處刑，而不
經通常審判程序，逕以簡易判決處刑如下：
    主  文
乙○○幫助意圖為自己不法之所有，以詐術使人將本人之物交付
，累犯，處有期徒刑肆月，如易科罰金，以銀元佰元即新臺幣
玖佰元折算壹日。
甲○○、丙○○幫助意圖為自己不法之所有，以詐術使人將本人
之物交付，各處有期徒刑月，如易科罰金，以銀元佰元即新
臺幣玖佰元折算壹日。
    犯罪事實及理由
一、本案犯罪事實
（一）乙○○前於民國八十六年間因竊盜案件，經本院判處有期
      徒刑三月確定，於八十六年十二月二十一日縮刑期滿執行
      完畢；又於八十七年間因傷害案件，經本院判處有期徒刑
      四月確定，於八十八年九月二十八日執行完畢。詎不知悔
      改，其明知不法詐欺犯罪集團，經常要求被害人將款項匯
      入其指定之人頭帳戶，以掩飾詐欺取財之犯罪所得，藉此
      逃避檢警機關之追緝，且可得預見交付金融機構之存摺、
      提款卡等帳戶資料予他人，該帳戶資料可能遭利用為詐欺
      取財之工具，竟仍基於幫助詐欺取財之不確定故意，於九
      十年十二月二十日前之某日，在不詳地點，將其所有中華
      郵政股份有限公司大雅郵局之第000000000000號帳戶之存
      摺、提款卡及密碼等，交予某詐欺集團成員，該詐欺集團
      成員即共同基於意圖為自己不法所有之犯意聯絡，先以某
      投雇公司名義寄發廣告單予林添丁（已更名為林建成），
      告以其兌中新台幣（下同）二十五萬元，林添丁以電話與
      該公司人員聯絡時，即佯稱須先繳交中獎稅金三萬二千元
      始可領將等語，致林添丁陷於錯誤，於九十年十二月二十
      四日，匯款三萬二千元至乙○○上開郵局帳戶內。嗣林添
      丁發覺被騙而報警處理，始循線查悉上情。
（二）甲○○、丙○○二人均明知不法之詐欺犯罪集團，經常要
      求被害人將款項匯入其指定之人頭帳戶，以掩飾詐欺取財
      之犯罪所得，藉此逃避檢警機關之追緝，且可得預見交付
      金融機構之存摺、提款卡等帳戶資料予他人，該帳戶資料
      可能遭利用為詐欺取財之工具，竟仍基於幫助詐欺取財之
      不確定故意，於不詳時地，將渠等所有中華郵政股份有限
      公司大雅郵局如附表所示之帳戶存摺、提款卡及密碼等，
      分別交予某詐欺集團成員，各該詐欺集團即共同基於意圖
      為自己不法所有之犯意聯絡，以手機傳簡訊之方式，告知
      如附表所之被害人高一欽等人中獎，待高一欽等人與之聯
      絡時，即佯稱須先加入會員或需先繳交稅金，始可領取獎
      金等語，致高一欽等人陷於錯誤，高一欽、洪秀育、洪毓
      璟分別於如附表所示之時，匯款如附表所示之金額於甲○○、丙○○之郵局帳戶內。嗣高一欽、洪秀育、洪毓發覺
      被騙而報警處理，始循線查悉上情。
二、上開犯罪事實，有以下證據可證：
（一）被害人林添丁、高一欽、洪秀育、洪毓璟於警詢時之指訴
      。
（二）被告乙○○、甲○○、丙○○系爭郵局帳號查詢客戶基本
      資料、客戶歷史交易清單，被害人林添丁、高一欽、洪秀
      育、洪毓璟之郵政國內匯款單
三、新舊法比較之說明：
（一）刑法第二條第一項規定：
      查被告行為後，刑法第二條第一項業於九十四年二月二日
      修正公布，並自九十五年七月一日起施行。修正後刑法第
      二條第一項規定，已將新舊法律適用之「從新從輕」原則
      ，改採「從舊從輕」原則，而此規定僅係規範行為後法律
      變更所生新舊法律比較適用之準據法，並非實體刑罰法律
      ，自不生行為後法律變更之比較適用之問題，應逕行適用
      新法第二條第一項之規定，為「從舊從輕」之比較。
（二）刑法第三百三十九條第一項法定刑為罰金部分：
  １、被告行為後，刑法第三十三條第五款業於九十四年二月二
      日修正公布，並自九十五年七月一日起施行；修正後刑法
      第三十三條第五款規定「罰金：新臺幣一千元以上，以百
      元計算之。」，與修正前刑法第三十三條第五款規定「罰
      金：一元以上。」不同。比較新舊法結果，以舊法較有利
      於行為人，故依刑法第二條第一項前段規定，本案關於刑
      法第三百三十九條第一項之法定刑罰金部分，自應適用行
      為時之法律即修正前刑法第三十三條第五款規定決定其罰
      金部分之法定刑。
  ２、法定刑為罰金之提高標準之新舊法適用：
      被告行為後，關於刑法罰金刑部分，業於九十五年六月十
      四日以華總一義字第０９５０００３５１８１號令增訂公
      布刑法施行法第一條之一，明定：「中華民國九十四年一
      月七日刑法修正施行後（按指九十五年七月一日），刑法
      分則編所定罰金之貨幣單位為新台幣。九十四年一月七日
      刑法修正時，刑法分則編未修正之條文定有罰金刑者，自
      九十四年一月七日刑法修正施行後，就其所定數額提高為
      三十倍。但七十二年六月二十六日到九十四年一月七日新
      增或修正之條文，就其所定數額提高為三倍。」，與該條
      增訂公布前，就罰金刑部分所適用之罰金罰鍰提高標準條
      例第一條前段、現行法規所定貨幣單位折算新臺幣條例第
      二條規定不同。而刑法第三百三十九條第一項係刑法分則
      編未修正之條文而定有罰金刑者，比較新舊法適用之結果
      ，其關於法定刑為罰金部分之提高標準，新法並無較有利
      於被告之情形，故依刑法第二條第一項前段規定，本案關
      於刑法第三百三十九條第一項之法定刑罰金提高標準部分
      ，自應適用行為時之法律即罰金罰鍰提高標準條例第一條
      及現行法規所定貨幣單位折算新臺幣條例第二條。
（三）刑法第四十七條規定：
      查被告行為後，刑法第四十七條固於九十四年二月二日修
      正公布，並自九十五年七月一日起施行，但被告本次係故
      意犯罪，不論依修正前之刑法第四十七條，或修正後之刑
      法第四十七條第一項規定，均構成累犯，新法對被告並無
      較有利之情形，依刑法第二條第一項前段，應逕依修正前
      之刑法第四十七條，論以累犯，並加重其刑。
（四）刑法第三十條之規定：
      查被告行為後，刑法第三十條業於九十四年二月二日修正
      公布，並自九十五年七月一日起施行。修正後刑法第三十
      條規定：「幫助他人實行犯罪行為者，為幫助犯。雖他人
      不知幫助之情者，亦同。幫助犯之處罰，得按正犯之刑減
      輕之。」，與修正前同條規定：「幫助他人犯罪者，為從
      犯。雖他人不知幫助之情者，亦同。從犯之處罰，得按正
      犯之刑減輕之。」不同，但在本案中，修正後之規定並無
      較有利於被告之情形，依修正後刑法第二條第一項從舊從
      輕原則，應依修正前刑法第三十條規定論處。
（五）刑法第四十一條第一項規定：
      查被告行為後，刑法第四十一條第一項前段業於九十四年
      二月二日修正公布，並於九十五年七月一日施行。修正前
      刑法第四十一條第一項前段規定：「犯最重本刑為五年以
      下有期徒刑以下之刑之罪，而受六個月以下有期徒刑或拘
      役之宣告，因身體、教育、職業、家庭之關係或其他正當
      事由，執行顯有困難者，得以一元以上三元以下（按指銀
      元）折算一日，易科罰金。」，又被告行為時之易科罰金
      折算標準，修正前罰金罰鍰提高標準條例第二條前段（現
      已刪除）規定，就其原定數額提高為一百倍折算一日，則
      本件被告行為時之易科罰金折算標準，應以銀元三百元折
      算一日，經折算為新臺幣後，應以新臺幣九百元折算為一
      日。惟修正後之刑法第四十一條第一項前段則規定：「犯
      最重本刑為五年以下有期徒刑以下之刑之罪，而受六個月
      以下有期徒刑或拘役之宣告者，得以新臺幣一千元、二千
      元或三千元折算一日，易科罰金。」比較修正前後之易科
      罰金折算標準，以九十五年七月一日修正公布施行前之規
      定，較有利於行為人，則應依刑法第二條第一項前段，適
      用修正前刑法第四十一條第一項前段及罰金罰鍰提高標準
      條例第二條規定，定其折算標準。
四、依刑事訴訟法第四百四十九條第二項、第四百五十四條第一
    項，刑法第二條第一項前段、修正前第三十條第一項前段、
    第二項、第三百三十九條第一項、修正前刑法第四十七條、
    修正前刑法第四十一條第一項前段，罰金罰鍰提高標準條例
    第一條前段、修正前罰金罰鍰提高標準條例第二條，現行法
    規所定貨幣單位折算新臺幣條例第二條，逕以簡易判決處如
    主文所示之刑。
如不服本判決，得於判決送達之日起十日內，以書狀敘述理由，
向本庭提出上訴（須附繕本）。
中    華    民    國    95    年     9    月    13    日
                      刑事第十五庭法  官  曾佩琦
上正本證明與原本無異。
                                書記官  巫偉凱
中    華    民    國    95    年     9    月    13    日
附錄本案論罪科刑法條：
【刑法第三百三十九條第一項】
  意圖為自己或第三人不法之所有，以詐術使人將本人或第三人
  之物交付者，處五年以下有期徒刑、拘役或科或併科一千元以
  下罰金。
附表：
    姓名    郵局帳號          時間     金額      被害人
一、甲○○  00000000000000號  91.3.00  000000元  高一欽
            （大雅郵局）      91.3.00  00000元   洪秀育
二、丙○○  0000000000000號   91.4.00  00000元   洪毓璟
            （台中民權路郵局）91.4.00  00000元   洪毓璟


司法院資訊處製作；財團法人民間司法改革基金會備份。
